最高法院民事判決　　　　　　　　　　　　　　　　八十八年度台上字第二八二號
　　上　訴　人　乙○○
　　　　　　　　　　　　送達.
　　被 上訴 人　甲○○
右當事人間請求離婚事件，上訴人對於中華民國八十七年四月二十二日台灣高等法院
第二審判決（八十七年度家上字第三七號），提起上訴，本院判決如左：
    主  文
上訴駁回。
第三審訴訟費用由上訴人負擔。
    理  由
本件上訴人主張：兩造於民國七十四年五月十二日結婚，被上訴人明知伊並未同意變
更戶長，竟於八十年十二月間，偽刻伊之印章，並偽簽伊署押，據以向戶政機關辦理
戶長變更登記。被上訴人因而犯偽造文書罪，經臺灣桃園地方法院於八十六年七月十
一日判處有期徒刑三月，緩刑二年確定，該罪之性質，為不名譽之犯罪，伊自可依法
請求離婚等情。爰依民法第一千零五十二條第一項第十款規定，求為准兩造離婚之判
決。
被上訴人則以﹕伊係經上訴人同意後始代辦戶長變更登記手續，上訴人以結婚為手段
，騙取伊財產後，為達離婚之目的，事後再設計構陷伊犯偽造文書罪。伊縱因夫妻日
常生活之戶長誰屬而被判偽造文書罪刑，亦非社會一般觀念上之不名譽之犯罪等語，
資為抗辯。
原審依審理之結果，以﹕按夫妻之一方因犯不名譽之罪被處徒刑者，他方得向法院請
求判決離婚，民法第一千零五十二條第一項第十款固定有明文，惟其立法意旨，係以
夫妻之一方犯不名譽之罪，造成他方精神上之痛苦，足以破壞婚姻共同生活，故許他
方據以請求離婚。該款所謂不名譽之罪，係指社會上一般觀念皆認為不名譽之犯罪而
言。所謂「社會上一般觀念皆認為不名譽之犯罪」非以犯罪種類為唯一論據，尚應就
具體個案斟酌當事人之身分、地位、教育程度等客觀情事及其犯罪環境實況，依社會
一般觀念而為體察。本件上訴人主張兩造間婚姻關係現仍存續中及被上訴人犯偽造文
書罪，被處徒刑之事實，業據提出戶籍謄本、臺灣桃園地方法院八十六年度訴字第四
八八號刑事判決在卷可稽（一審卷六至十三、三三頁），且為被上訴人所不爭執，固
堪信為真實。惟查被上訴人所犯偽造文書罪，係因被上訴人於八十年十二月二十四日
未經上訴人同意，偽造上訴人名義之申請書，申請辦理戶長變更登記為其本人。而夫
妻之一方未經他方同意擅自將原任戶長之他方變更為己，雖係觸犯刑法偽造文書罪，
惟觀其犯罪內容，既非藉此犯罪行為謀取不法利益，依社會上一般觀念尚難認為係不
名譽之犯罪。況上訴人於八十一年八月間因請領戶籍謄本即已知悉戶長變更之事，竟
遲至八十五年九月始提出告訴，此業經調閱該刑事卷宗查明屬實，顯見戶長變更，並
未造成上訴人精神上之痛苦，亦不足以破壞兩造婚姻共同生活，依前開說明，上訴人
以被上訴人犯不名譽之罪被處徒刑確定為由，訴請離婚，為無理由，應予駁回。爰將
第一審所為上訴人勝訴之判決廢棄，改判駁回其在第一審之訴，經核於法並無違背。
上訴論旨，就原審取捨證據、認定事實之職權行使，指摘原判決不當，求予廢棄，非
有理由。
據上論結，本件上訴為無理由。依民事訴訟法第四百八十一條、第四百四十九條第一
項、第七十八條，判決如主文。
中      華      民      國    八十八    年      二      月      五      日
                              最高法院民事第二庭
                                  審判長法官  曾  桂  香
                                        法官  劉  延  村
                                        法官  徐  璧  湖
                                        法官  劉  福  聲
                                        法官  黃  秀  得
　　　右正本證明與原本無異
 　　　　　                              　　 書  記  官
